【裁判字號】    98,審訴,813
【裁判日期】    981006
【裁判案由】    毒品危害防制條例
【裁判全文】
臺灣士林地方法院刑事判決             98年度審訴字第813號
公  訴  人  臺灣士林地方法院檢察署檢察官
被      告  甲○○
上列被告因違反毒品危害防制條例案件，經檢察官提起公訴（98
年度毒偵字第1212號），被告於本院準備程序中就被訴事實為有
罪陳述，經本院合議庭裁定由受命法官獨任行簡式程序審理，並
判決如下：
    主  文
甲○○施用第一級毒品，累犯，處有期徒刑柒月，扣案盛裝海洛
因所用之包裝袋壹只及煙頭壹支，均沒收；又施用第二級毒品，
累犯，處有期徒刑伍月，扣案之甲基安非他命（驗餘淨重零點伍
貳陸捌公克）沒收銷燬，扣案盛裝前開甲基安非他命所用之包裝
袋壹只、盛裝甲基安非他命所用之包裝袋壹只、分裝吸管伍支及
吸食器壹組，均沒收。應執行有期徒刑拾月，扣案之甲基安非他
命（驗餘淨重零點伍貳陸捌公克）沒收銷燬，扣案之盛裝前開甲
基安非他命所用之包裝袋壹只、盛裝海洛因及甲基安非他命所用
之包裝袋合計貳只、煙頭壹支、分裝吸管伍支及吸食器壹組，均
沒收。
    事  實
一、甲○○前因施用第二級毒品案件，經本院以94年度毒聲字第
    245 號裁定送觀察、勒戒後，認無繼續施用毒品之傾向，於
    民國94年10月21日釋放出所，並由臺灣士林地方法院檢察署
    檢察官以94年度核退毒偵字第41號、94年度毒偵字第1306號
    及第1508號為不起訴處分確定。嗣又因施用第二級毒品案件
    ，經本院以96年度士簡字第1265號判決判處有期徒刑4 月確
    定，於97年4 月2 日徒刑易科罰金執行完畢。詎其仍不知悛
    悔，於前開觀察、勒戒執行完畢釋放後5 年內，復基於施用
    第一級毒品海洛因及第二級毒品甲基安非他命之犯意，先於
    98年6 月22日凌晨1 時許，在臺北縣淡水鎮○○街○ 段120
    巷10號1 樓之炸雞店內，以分裝吸管將甲基安非他命置入玻
    璃球吸食器內，並燒烤產生煙霧後吸取煙霧之方式，施用第
    二級毒品甲基安非他命1 次；另於同日凌晨2 時許，在臺北
    縣淡水鎮○○街5 號5 樓住處，以香菸沾取海洛因後，將該
    香菸點燃抽盡之方式，施用第一級毒品海洛因1 次。嗣於98
    年6 月23日23時30分，為警持搜索票於甲○○之上址住處查
    獲，並當場扣得甲○○所有之甲基安非他命1 包（淨重0.52
    7 公克）、包裝袋2 只、煙頭1 支、分裝吸管5 支及吸食器
    1 組等物，經警徵得甲○○之同意後，採其尿液送驗，因鑑
    驗結果呈嗎啡、安非他命及甲基安非他命陽性反應，始查悉
    上情。
二、案經臺北市政府警察局內湖分局報告臺灣士林地方法院檢察
    署檢察官偵查起訴，並經本院改依簡式程序審理。
    理  由
一、上揭犯罪事實，業據被告甲○○於偵查中、本院準備程序及
    審理時迭承不諱（參見臺灣士林地方法院檢察署98年度毒偵
    字第1212號卷第57頁至第58頁，本院卷第16頁及第18頁至第
    19頁），又被告為警查獲後在警局所排尿液，經送臺灣尖端
    先進生技醫藥股份有限公司以酵素免疫分析法初驗後，再以
    氣相層析質譜儀法複驗，證實該尿液呈安非他命、甲基安非
    他命及嗎啡（即施用海洛因之代謝物）陽性反應，有該公司
    於98年7 月2 日出具之濫用藥物檢驗報告1 紙附卷可稽（附
    於同上偵卷第75頁）；又被告為警查獲時，經警在其住處扣
    得之白色透明結晶1 包（淨重0.527 公克），經送鑑驗後，
    證實為第二級毒品甲基安非他命，亦有前開扣案之毒品及交
    通部民用航空局航空醫務中心於98年7 月9 日出具之航藥鑑
    字第0983394 號毒品鑑定書1 紙在卷可考（附於同上偵卷第
    73頁）；此外，並有被告自承其所有，供施用海洛因後燃餘
    之煙頭1 支、供施用甲基安非他命所用之吸食器1 組、勻取
    甲基安非他命所用之分裝吸管5 支及包裝袋2 只等物扣案可
    佐。綜上，足認被告自白與事實相符，可以採信，本案事證
    至為明確，被告犯行堪予認定。又被告前因施用毒品案件，
    經本院以94年度毒聲字第245 號裁定送觀察、勒戒後，認無
    繼續施用毒品之傾向，於94年10月21日釋放出所，並由臺灣
    士林地方法院檢察署檢察官以94年度核退毒偵字第41號、94
    年度毒偵字第1306號及第1508號為不起訴處分確定等情，有
    臺灣高等法院被告前案紀錄表、刑案資料查註紀錄表及全國
    施用毒品案件紀錄表等件在卷可考，應甚明確。是被告於上
    開觀察、勒戒執行完畢釋放後5 年內，再犯本案施用第一級
    毒品、第二級毒品之犯行，公訴人提起公訴，於法並無不合
    ，本院自應依法論科。
二、按海洛因、甲基安非他命分別為毒品危害防制條例第2 條第
    2 項第1 款、第2 款所稱之第一級毒品及第二級毒品。核被
    告甲○○所為，係分別犯毒品危害防制條例第10條第1 項之
    施用第一級毒品罪、同條例第10條第2 項之施用第二級毒品
    罪，其持有第一級毒品海洛因、第二級毒品甲基安非他命進
    而施用，持有毒品之行為為施用毒品之當然手段，均不另論
    以持有毒品罪（最高法院74年度台上字第3404號判例意旨參
    照）。又被告所犯上開2 罪，犯意各別，行為互殊，應予分
    論併罰。被告有如事實欄所載前案科刑及執行之情形，有臺
    灣高等法院被告前案紀錄表在卷可考，其於有期徒刑執行完
    畢後5 年內，故意再犯本案有期徒刑以上之各罪，均為累犯
    ，應依刑法第47條第1 項之規定加重其刑。爰審酌被告曾因
    施用毒品犯行而送觀察、勒戒及判處罪刑，仍不知悛悔，復
    再施用第一級毒品及第二級毒品，顯見其無戒絕之決心，惟
    念其施用毒品乃戕害自己身心健康，尚未危及他人，且犯後
    坦承犯行，態度尚稱良好等一切情狀，分別量處如主文所示
    之刑，並依法定其應執行刑，以示懲儆。
三、扣案之甲基安非他命（驗餘淨重0.5268公克），係查獲之第
    二級毒品，不問是否屬於犯人所有，應依毒品危害防制條例
    第18條第1 項前段之規定，諭知沒收銷燬。而扣案盛裝前開
    甲基安非他命所用之包裝袋1 只、煙頭1 支、分裝吸管5 支
    及吸食器1 組，均據被告坦承為其所有之物，其中包裝袋係
    用於盛裝本案被告所施用之甲基安非他命，具有防止毒品裸
    露、散逸之功能，且因得與毒品分別鑑秤其重量，即與毒品
    無難以析離而無法個別宣告沒收之情事，而扣案之煙頭1 支
    、分裝吸管5 支及吸食器1 組，係據被告供承於本案施用毒
    品犯行中加以使用，是該等扣案物均堪認屬供本案犯罪所用
    之物無訛，爰依刑法第38條第1 項第2 款之規定，均予諭知
    沒收。而扣案之包裝袋2 只，經本院當庭勘驗，其內僅分別
    有員警以藥水測試所致之棕色及黑色液體水漬，此外並無任
    何白色結晶或粉狀物殘留，復據被告自承均為其所有，且分
    別係施用完海洛因及甲基安非他命後所剩之空袋，有本院審
    判筆錄在卷可參，應認亦屬盛裝毒品所用之包裝袋，均應依
    刑法第38條第1 項第2 款之規定宣告沒收，檢察官誤認上開
    扣案包裝袋2 只分別係殘留有海洛因及甲基安非他命之殘渣
    袋，並認應依毒品危害防制條例第18條第1 項前段之規定沒
    收銷燬，尚有未洽，併此指明。又鑑驗時採樣之甲基安非他
    命0.0002公克，已因鑑驗用罄而滅失，自無從諭知沒收銷燬
    ，另扣案之門號0000000000號行動電話SIM 卡1 張，客觀上
    顯與本案論罪科刑之施用第一級毒品海洛因及施用第二級毒
    品甲基安非他命之犯行無涉，無從諭知沒收，應由檢察官另
    為適當之處理，均併此敘明。
據上論斷，應依刑事訴訟法第273 條之1 第1 項、第299 條第1
項前段，毒品危害防制條例第10條第1 項、第2 項、第18條第1
項前段，刑法第11條、第47條第1 項、第51條第5 款、第10款、
第38條第1 項第2 款，判決如主文。
本案經檢察官鄭富城到庭執行職務。
中    華    民    國    98    年    10    月     6    日
                  刑事第一庭法  官  吳祚丞
以上正本證明與原本無異。
如不服本判決應於收受判決後10日內向本院提出上訴書狀，並應
敘述具體理由；其未敘述上訴理由者，應於上訴期間屆滿後20日
內向本院補提理由書（均須按他造當事人之人數附繕本）「切勿
逕送上級法院」。
                            書記官  丁梅芬
中    華    民    國    98    年    10    月     6    日
附錄論罪科刑法條：
毒品危害防制條例第10條第1項、第2 項
施用第一級毒品者，處 6 月以上 5 年以下有期徒刑。
施用第二級毒品者，處 3 年以下有期徒刑。


司法院資訊處製作；財團法人民間司法改革基金會備份。
